臺灣澎湖地方法院刑事判決
110年度交易字第19號
公  訴  人  臺灣澎湖地方檢察署檢察官
被      告  余崇麗



選任辯護人  洪條根律師
上列被告因過失傷害案件，經檢察官提起公訴（110年度調偵字
第13號），本院判決如下：
    主  文
余崇麗犯過失傷害罪，處有期徒刑伍月，如易科罰金，以新臺幣
壹仟元折算壹日。
    事  實
一、余崇麗於民國109年3月21日12時6分許，駕駛車號0000-00號
    自用小客車，沿澎湖縣馬公市同和路南向北行駛，行經同和
    路與中華路岔路口欲左轉時，本應注意車前狀況、兩車並行
    之間隔，採取必要之安全措施及左轉彎時應距於路口30公尺
    前顯示左方向燈，且當時天候晴、日間自然光線、柏油路面乾
    燥、無缺陷且無障礙物、視距良好，無其他不能注意之情形
    ，竟疏未注意而貿然前行，適有同向右前方之吳ＯＯ騎 乘車
    號000-000號普通重型機車行經上開岔路口，亦疏未注意車
    前狀況、兩車並行之間隔，採取必要之安全措施及左轉彎時
    應距於路口30公尺前顯示左方向燈，卻距於路口30公尺內始
    打左方向燈而貿然左轉欲進入中華路，雙方因而發生碰撞，
    造成吳ＯＯ受有頭部外傷併左側大腦腦實質挫傷出血、蜘蛛網
    膜下出血及右側偏癱、局部癲癇等傷害。嗣員警獲報到場處
    理，余崇麗當場承認為肇事者並自首接受調查。
二、案經吳ＯＯ訴由澎湖縣政府警察局馬公分局報告報告臺灣澎湖
    地方檢察署檢察官偵查起訴。
    理  由
一、證據能力部分：按被告以外之人於審判外之陳述，雖不符刑
    事訴訟法第159條之1至159條之4之規定，而經當事人於審判
    程序同意作為證據，法院審酌該言詞陳述或書面陳述作成時
    之情況，認為適當者，亦得為證據。又當事人、代理人或辯
    護人於法院調查證據時，知有第159條第1項不得為證據之情
    形，而未於言詞辯論終結前聲明異議者，視為有前項之同意
    ，刑事訴訟法第159條之5定有明文。本案當事人及辯護 人
    就下述本院援引之審判外供述證據，於言詞辯論終結前均未
    異議，而經本院審酌各該證據方法作成時，並無不法取供之
    情狀，均適宜為本案之證據，而有證據能力。其餘資以認定
    本案犯罪事實之非供述證據，亦查無違反法定程序取得之情
    ，則依同法第158條之4反面解釋，亦具有證據能力。
二、認定犯罪事實所憑之證據及理由：　　
    訊據被告余崇麗固不否認於上揭時地，其所駕駛之汽車與同
    向告訴人吳ＯＯ騎用之機車發生碰撞，並造成告訴人受傷之事
    實，惟矢口否認有何過失傷害之犯行，辯稱：案發時被告因
    左轉小彎已先至碰撞地點，告訴人則因突加速且欲違規從被
    告右側超車，而致從後追趕，始在碰撞地點撞及被告之車，
    本件肇事責任全歸告訴人，被告沒有過失云云。經查：
㈠、被告於上揭時地，其所駕駛之汽車於左轉時與同向告訴人所
    騎乘之機車發生碰撞，並造成告訴人受傷之事實，業據被告
    及告訴人於警詢或偵查中供述無訛，並有澎湖醫院診斷證明
    書、道路交通事故現場圖、調查表、現場照片、車籍資料、
    109年3月21日本件事故現場監視錄影器畫面翻拍影像檔案等
    資料可稽，此部分事實首堪認定。
㈡、被告雖以前詞置辯，然參諸上開卷證資料，復參酌上開案發
    時監視錄影器畫面翻拍影像（檔案名稱：cap10_10_178_2ch
    0（全景2-往市區方向_178_2_35 (中華路與林森路口-西)）
    00000000000000）顯示：「（畫面連續不中斷）。畫面時間
    12：03：21許，吳ＯＯ騎乘機車沿同和路進入路口；12：03：
    21許，余崇麗駕駛自用小客車沿同和路進入路口，吳ＯＯ之機
    車在余崇麗的自小客車之右前方；12：03：23至12：03：25
    許，吳ＯＯ機車顯示左轉方向燈並漸靠左方行駛，余崇麗汽車
    未減速繼續行進，並在吳ＯＯ機車左斜後側；12：03：26許，
    兩車於路口內發生碰撞（期間余崇麗自用小客車均未顯示轉
    彎方向燈）」，此據本院於110年9月28日勘驗在案，製有審
    判筆錄附卷可佐，足認被告余崇麗於左轉前始終未顯示左轉
    燈號或手勢，而案發地點係四岔路口，通行之車輛究擬左轉
    中華路、右轉中華路後再左轉林森路或直行陽明路，自均應
    依規顯示行車方向以利用路人之正確判斷，被告余崇麗駕車
    欲左轉中華路，卻未顯示左轉方向燈或手勢，已有違失，又
    告訴人騎乘機車始終在被告駕駛車輛之右前方，且告訴人於
    左轉前（距於路口30公尺內）已打左轉方向燈，故就被告駕
    駛視線應可輕易看見告訴人即將左轉，參以告訴人係於碰撞
    （12：03：26）前3秒（12：03：23）開始打左轉方向燈並
    漸靠左方行駛，可見被告余崇麗有充分之時間足以察覺危險
    ，又被告余崇麗於警詢中供稱其車速為時速40公里（警卷第
    9頁），是以其行車速度推估，亦足認其有餘裕採取避煞之
    安全措施，乃被告余崇麗於警詢中另供稱「我當時附載一人
    於後座，她突然提醒我說有車靠近我車了，然後我看到時對
    方車已經在我車右前車頭距離約50-60公分處了，我就緊急
    剎車但還是撞到」（警卷第9頁）等語，顯然被告余崇麗確
    未於告訴人開始左轉時即發現危險，仍以原車速持續前行，
    嗣於無可廻避之狀況下始緊急剎車以致發生碰撞，其有未注
    意車前狀況、未保持兩車併行之間隔、未於適當之反應距離
    採取避煞動作之違失，亦堪以認定。被告余崇麗辯稱本件係
    告訴人突然加速欲從被告右側超車始肇事云云，與上開卷證
    不符，不足採信。
㈢、按汽車行駛時，駕駛人應注意車前狀況及兩車併行之間隔，
    並隨時採取必要之安全措施，道路交通安全規則第94條第3
    項規定甚明。又左轉彎時，應距交岔路口三十公尺前顯示方
    向燈或手勢，道路交通安全規則第102條第1項第5款亦有明
    文。被告既領有普通小型車之駕駛執照（警卷第53頁），是
    其對於前開規定自屬明知，其駕駛車輛本應依循上開交通安
    全規定，且案發當時天候晴、日間自然光線、柏油道路乾燥
    無缺陷、無障礙物、視距良好，並無不能注意之情事，被告
　　行車竟未注意車前狀況、未保持兩車並行之間隔、未採取必
    要之安全措施、未於左轉彎時於距於路口30公尺前顯示左方
    向燈，導致本件車禍事故發生，被告違反上開交通規則之駕
    駛行為，自有過失，交通部公路總局車輛行車事故鑑定覆 
    議會對本件車禍所為之鑑定意見認被告有上開過失而同為肇
    事原因，即同此認定。告訴人對於本件車禍之發生，雖亦有
　　未注意車前狀況、兩車並行之間隔，採取必要之安全措施及
    左轉彎時應距於路口30公尺前顯示左方向燈之過失而同為肇
    事原因，此有上開鑑定意見可參，然並不能因此而解免被告
    之過失罪責。被告之過失行為並使告訴人受有上開傷害，是
    被告之過失行為與告訴人之傷害結果間，顯具有相當因果關
    係無訛。
㈣、綜上所述，被告所辯，尚非足採，本案事證明確，被告過失
    致告訴人受傷之犯行，已堪認定，自應依法論科。
三、論罪、刑之減輕部分：
㈠、核被告所為，係犯刑法第284條前段過失傷害罪。
㈡、按刑法第62條所謂自首，祇以犯人在犯罪未發覺之前，向該
    管公務員申告犯罪事實，而受裁判為已足，並不以使用自首
    字樣為必要。又刑事訴訟採職權主義，不能期待被告自己證
    明其自己犯罪，因之，自首者於自首後，縱又為與自首時不
    相一致之陳述，甚至否認犯罪，仍不能動搖其自首效力。查
    被告於本件事故後在事故發生地點等候，警員獲報時，報案
    人或勤務指揮中心並未報明肇事人姓名，迨警員前往現場處
    理時，被告在場，並當場承認為肇事人員，陳述發生經過，
    並接受裁判，此有道路交通事故肇事人自首情形紀錄表在卷
    為憑（警卷第51頁），堪認被告所為已符合刑法自首之要件
    ，爰依刑法第62條前段規定減輕其刑。
四、科刑：
    爰審酌被告駕駛汽車於道路上，本應謹慎注意，遵守交通規
    則，以維護自身及其他道路交通者安全，竟貿然違規左轉，
    造成道路交通安全危害，致告訴人受有如事實欄所載之嚴重
    傷害，實屬不該，且犯後不能坦白認錯，亦未取得告訴人之
    諒解，態度不佳，惟考量本件事故之發生，告訴人亦同有過
    失，暨被告自陳「高職畢業，家管，家中在做食品業（ＯＯ花
    枝丸專賣店），現與先生、兩個小孩（國小、國中）同住」
    之智識程度、家庭、經濟狀況等一切情狀，量處如主文所示
    之刑，並諭知易科罰金之折算標準。
據上論斷，應依刑事訴訟法第299條第1項前段，判決如主文。
本案經檢察官黃政德提起公訴及到庭執行職務。
中　　華　　民　　國　　111 　年　　8 　　月　　30　　日
                    刑事庭  法　官  陳順輝
以上正本證明與原本無異。
如不服本判決應於收受判決後20日內向本院提出上訴書狀，並應
敘述具體理由；其未敘述上訴理由者，應於上訴期間屆滿後20日
內向本院補提理由書(均須按他造當事人之人數附繕本)「切勿逕
送上級法院」。　
中　　華　　民　　國　　111 　年　　8 　　月　　30　　日
                            書記官  祝語萱